---
title: juicedown v0.1.1
author: Kenji SATO
date: '2023-09-06'
slug: juicedown-v0-1-1
categories:
  - 'R'
tags:
  - 'R'
  - 'CRAN'
---

## juicedown

**juicedown** v0.1.1 が CRAN からインストールできるようになりました 🎉

```{r, eval=FALSE}
install.packages("juicedown")
```

## 何をするもの？

基本的には次の2ステップの仕事を1つにまとめるだけの小さなパッケージです。

1. R Markdown で文書を書いてHTMLに変換する（R Markdown v1）
2. CSS をインライン化した HTML に変換する（juice）


## モチベーション

最近は大学の印刷事情も節約志向になり、学生もPC持参で大学に来ることもあって、授業のコンテンツをデータ配布というのが一般的になりました。
PDF で配布というのがよくあるやり方だと思いますが、最近は紙に印刷しない学生さんも多いので、ざっと目を通してほしい資料はスマホで見やすいようにHTML形式で配布するのが便利かなと思ってます[^1]。

私が所属する大学では授業支援システム（LMS）に Moodle を使っていて、「ページ」という機能でウェブページを作れます。HTMLのコードを直接編集して色々できるんですが、

```
<style>
.red { color: red; }
</style>

<span class = "red">ここが赤色</span>
```

のように書いてしまうと `<style></style>` が勝手に消されてスタイル情報が反映されません。
そこで、次のように、各要素の `style` 属性の中にスタイル属性を直書きする必要があります[^2]。

```
<span style = "color: red;">ここが赤色</span>
```

ユーザーコンテンツの外側にはサイト全体のCSSが効いているので、安全のためには致し方ないのですが、面倒ですね。当然、上の例くらいなら大丈夫なんですが、CSS が複雑になるとお手上げです。

そこで、 [juice](https://www.npmjs.com/package/juice) という node.js のライブラリを使用して、スタイル定義をインライン化するのが便利です。R のラッパーとして [juicyjuice](https://cran.r-project.org/package=juicyjuice) というパッケージがあります。

R Markdown を書いて HTML に変換して、CSSをインライン化する、という一連の作業を R で実行できるということです。これをパッケージ化したものが juicedown です。


## 使用方法

執筆中の段階では `full_html = TRUE` を指定すると、完全なHTMLを生成します。`file.html` が出来ているので、これをブラウザでチェックします。

```{r, eval=FALSE}
juicedown::convert("file.Rmd", full_html = TRUE)
```

書き終わったところで、次のコードを実行すると CMS に貼り付けられるコードをクリップボードにコピーします[^3]。
あとは Moodle のソースエディタに貼り付ければ完成です。

```{r, eval=FALSE}
juicedown::convert("file.Rmd")
```

デザインを変更するには、`stylesheet` オプションに CSS/SCSS ファイルへのパスを渡すことができます。

[^1]: PDF に書き込みをしている学生さんもいるので、HTML形式も良し悪しですね。
[^2]: `<body>` の中に `<style>` を書いてもいいのか、という問題はありますが。
[^3]: `<head>` タグとか `<html>` タグとか、CMS のコードエディタに入れる必要はありません。そこで、生成された HTML の `<body>` 要素以下を、`<article>` 要素や `<div>` 要素に読みかえて貼り付けるようにしています。